【裁判字號】    95,上訴,2425
【裁判日期】    951228
【裁判案由】    搶奪
【裁判全文】
臺灣高等法院臺中分院刑事判決        95年度上訴字第2425號
上  訴  人
即  被  告  乙○○
上列上訴人因搶奪案件，不服臺灣苗栗地方法院九十五年度訴字
第三一七號中華民國九十五年八月三十日第一審判決（起訴案號
：臺灣苗栗地方法院檢察署九十五年度偵字第二六七三號），提
起上訴，本院判決如下：
    主  文
上訴駁回。
乙○○緩刑肆年。
    事  實
一、乙○○意圖為自己不法之所有，於民國九十五年五月十六日
    上午八時二十分許，在苗栗縣卓蘭鎮上新里一三之一四七號
    永安餅店前，騎乘車牌號碼ＥＸＭ─四五七號輕型機車，趁
    步行經過該處之甲○○○不及防備之際，自後方伸手搶奪甲
    ○○○脖子上所戴之黃金項鍊一條（拉扯間該項鍊斷裂，搶
    走其中約三分之二之項鍊，另三分之一項鍊則掉落地上），
    得手後，續騎乘機車逃逸，乙○○返家後，將該項鍊交予不
    知情之妻劉林月珠，於同日上午九時二十分許，在台中縣后
    里鄉○里村○○街九四號泉記銀樓，以新臺幣（下同）八千
    零四十元之價格，販售予不知情之張百玟（該三分之二項鍊
    已於同日下午，轉售予煌隆企業公司，尚未尋獲），嗣經警
    調閱路口監視錄影紀錄，依據上述機車資料循線追查，已知
    悉乙○○涉案，而乙○○自知無法逃避刑責，乃於同年月十
    七日下午十五時零三分許，主動前往台中縣警察局大甲分局
    義里派出所投案而查獲上情，乙○○並將搶得之項鍊變賣所
    得花用剩餘之三千元返還甲○○○。
二、案經苗栗縣警察局大湖分局報請臺灣苗栗地方法院檢察署檢
    察官偵查起訴。
    理  由
一、程序方面（證據能力部分）：
    按被告以外之人（包括證人、鑑定人、告訴人、被害人及共
    同被告等）於審判外之陳述雖不符刑事訴訟法第一百五十九
    條之一至之四等四條之規定，而經當事人於審判程序同意作
    為證據，法院審酌該言詞陳述或書面陳述作成時之情況，認
    為適當者，亦得為證據；當事人、代理人或辯護人於法院調
    查證據時，知有刑事訴訟法第一百五十九條第一項不得為證
    據之情形，而未於言詞辯論終結前聲明異議者，視為有前項
    之同意，同法第一百五十九條之五定有明文。本件證人甲○
    ○○、郭建裕、劉林月珠、張百玟固均曾於警詢中為陳述，
    其性質雖屬傳聞證據，惟渠等未再於法院審理中為證述，且
    查無符合同法第一百五十九條之一至之四等前四條之情形，
    其等所為之上開警詢筆錄內容，業經本院審理時予以提示並
    告以要旨，且各經檢察官及被告表示意見。當事人已知上述
    筆錄乃傳聞證據，且均未於言詞辯論終結前對該等筆錄內容
    異議，依上開規定，是渠等於警詢中之證言已擬制同意其有
    證據能力，本院審酌上開筆錄作成時，較無人情施壓或干擾
    ，亦無不當取供之情形，認為以之作為本案之證據亦屬適當
    ，是渠等於警詢中之證言自具有證據能力。
二、前揭犯罪事實，業據上訴人即被告乙○○於警訊、偵查、原
    審及本院審理中坦白承認，核與被害人甲○○○於警訊時指
    訴情節相符，並經證人郭建裕、劉林月珠、張百玟於警訊中
    證述屬實，且有贓物認領保管單、路口監視器翻拍照片、劉
    林月珠販售項鍊之監視器翻拍照片及泉記銀樓金飾買入登記
    簿影本等附卷可資佐證，被告搶奪犯行洵堪認定。
三、核被告所為，係犯刑法第三百二十五條第一項之搶奪罪。原
    審判決以被告上開犯行事證明確，乃審酌被告前有竊盜及違
    反漁業法之犯罪紀錄，素行不佳，此有臺灣高等法院被告前
    案紀錄表在卷可按，暨其犯罪動機係因父母住院，家境不好
    、而犯下本案，然其竟對年紀高達七十六歲、白髮蒼蒼且體
    衰之被害人遽然行搶，被害人迄原審審理時猶心有餘悸，其
    犯罪所生之危害不可謂不大，惟其犯罪後尚知坦承犯行之態
    度等一切情狀，並參酌公訴人具體求處被告有期徒刑八月之
    刑度等一切情狀，並依據刑事訴訟法第二百七十三條第之一
    第一項、第二百九十九條第一項前段、刑法第三百二十五條
    第一項等規定，量處被告有期徒刑八月，經核原審認事用法
    並無不合，量刑亦屬妥適。被告上訴指摘原審判決量刑過重
    ，其上訴為無理由，應予駁回。
四、按被告於八十一年間，因違反漁業法案件，經臺灣新竹地方
    法院判處拘役四十日，緩刑二年確定，於緩刑期滿，緩刑之
    宣告並未經撤銷；又被告於九十三年間，因犯竊盜罪，經臺
    灣臺中地方法院判處拘役五十日，於九十四年二月十八日易
    科罰金執行完畢，此有臺灣高等法院被告前案紀錄表附卷可
    稽，足認被告未曾因故意犯罪受有期徒刑以上刑之宣告，被
    告因一時失慮觸犯刑罰，被告於犯罪後坦承犯行，並將搶得
    之項鍊變賣所得花用剩餘之三千元返還被害人甲○○○（見
    偵卷第一三頁被告警詢筆錄、偵卷第三四頁贓物認領保管單
    ），又被告於原審九十五年八月十六日審理終結後，於同年
    八月十八日因頭部外傷合併硬腦膜下腔出血、左鎖骨骨折、
    多處擦挫傷等傷害經由急診入加護病房治療，於同年八月二
    十一日轉出普通病房，於同年八月三十日出院，此有被告提
    出之診斷證明書一件附卷為憑（見本院卷第七頁），是被告
    因前揭傷害，行動顯受有影響，本院斟酌上情，認被告於犯
    罪後坦承犯行，目前已四十九歲，行動有所不便，經此教訓
    ，應知所警惕，當無再犯之虞，本院認被告所受本案刑之宣
    告，以暫不執行為適當，爰併予宣告緩刑四年，以勵自新。
    又被告行為後，刑法第七十四條關於緩刑之規定，於九十四
    年二月二日修正公布，並於九十五年七月一日施行，然被告
    犯罪在新法施行前，新法施行後，緩刑之宣告，應適用新法
    第七十四條之規定（最高法院九十五年五月二十三日第八次
    刑事庭會議決議第七點參照），自不生新舊法比較之問題，
    應逕依修正後之刑法七十四條第一項第一款宣告之，附此敘
    明。
據上論斷，應依刑事訴訟法第三百六十八條、刑法第七十四條第
一項第一款，判決如主文。
本案經檢察官丙○○到庭執行職務。
中    華    民    國    95    年    12    月    28    日
              刑事第十一庭  審判長法  官  郭  同  奇
                                  法  官  何  志  通
                                  法  官  胡  文  傑
上列正本證明與原本無異。
如不服本判決應於收受送達後十日內向本院提出上訴書狀，其未
敘述上訴之理由者並得於提起上訴後十日內向本院補提理由書（
均須按他造當事人之人數附繕本）。
                                  書記官  陳  文  琴
中    華    民    國    95    年    12    月    28    日
                                                      Ｒ


司法院資訊處製作；財團法人民間司法改革基金會備份。
